【裁判字號】    98,消債更,99
【裁判日期】    980918
【裁判案由】    聲請更生
【裁判全文】
臺灣基隆地方法院民事裁定            98年度消債更字第99號
聲  請  人  甲○○
上列聲請人聲請消費者債務清理更生事件，本院裁定如下：
    主  文
聲請駁回。
聲請費用由聲請人負擔。
    理  由
一、按債務人與金融機構協商成立者，不得聲請更生或清算，但
    因不可歸責於己之事由，致履行顯有重大困難者，不在此限
    ；本條例施行前，債務人依金融主管機關協調成立之中華民
    國銀行公會會員辦理消費金融案件無擔保債務協商機制與金
    融機構成立之協商，準用前項之規定，消費者債務清理條例
    第151 條第5項、第6項分別定有明文。
二、本件聲請意旨略以：聲請人有不能清償債務之虞，於本條例
    施行前，曾依中華民國銀行公會會員辦理消費金融案件無擔
    保債務協商機制（下稱銀行公會債務協商機制）與金融機構
    成立協商，約定自民國95年5月起，分120期，利率0%，每月
    償還新臺幣（下同）13,219元，至全部清償為止，當時聲請
    人每月薪資約為55,713元，扣除日常生活必要費用34,575元
    ，剩餘21,138元，尚足以履行協商條件。惟聲請人依約履行
    期間，因配偶王娟娟為幫助聲請人清償債務，誤信友人投資
    直銷生意失敗而負債，基於夫妻情誼，為幫助配偶清償債務
    ，致聲請人於95年11月毀諾，故有不可歸責於己致履行顯有
    重大困難之情事，爰依消費者債務清理條例第151條第5項但
    書聲請更生云云。
三、經查：聲請人確於本條例施行前，曾依銀行公會債務協商稽
    制與日盛國際商業銀行成立協商，約定自95年5月起，分120
    期，零利率，每月10日償還13,219元依各債權銀行債權金額
    比例清償各項債務，至全部清償完畢為止，此有聲請人所提
    出之協議書暨無擔保債務還款計劃、聯合徵信中心當事人綜
    合信用報告等為證，核屬實情，從而依本條例第151條第6項
    準用第 5項之規定，聲請人須有不可歸責於己致履行顯有重
    大困難之事由，始得聲請更生。聲請人主張其每月薪資約為
    55,713元，扣除日常生活必要費用34,575元，剩餘21,138元
    ，尚足以履行協商條件，惟於履約期間，配偶投資不當致負
    債，聲請人為協助配偶清償債務，不得已而毀諾等語。惟，
    依聲請人所提配偶之協議書所示，配偶王娟娟係於95年 5月
    16日與日盛國際商業銀行成立協商，約定自95年 5月起，分
    120期，利率3.88%，每月10日償還22,271元依各債權銀行債
    權金額比例清償各項債務，顯示聲請人與配偶均於95年 5月
    成立公會協商，聲請人配偶應於聲請人協商成立前即已負債
    ，是聲請人主張於履約期間，始發生配偶投資失利致負債乙
    節，顯與事實不符。況聲請人既與各債權銀行協商成立，應
    盡力清償債務，倘配偶難以清償其債務，應循其他途徑解決
    ，夫妻間並無為配偶清償債務之義務，聲請人尚不得以此為
    由放棄清償原得負擔之協商條件，而主張履行協商條件顯有
    重大困難。聲請人既自陳其收入及支出狀況，足以支付公會
    協商之繳款金額，應認聲請人並無履行之困難，從而本件聲
    請人聲請更生，顯然違背消費者債務清理條例第151條第6項
    準用第5項之規定，自應駁回其更生之聲請。
四、據上論結，本件聲請人聲請更生應屬要件不備，依消費者債
    務清理條例第 8條、第15條，民事訴訟法第95條、第78條之
    規定，爰裁定如主文。
中    華    民    國    98    年    9     月    18    日
                  民事法庭    法      官  王翠芬
以上正本係照原本作成。
如對本裁定抗告，應於本裁定送達後10日內，向本院提出抗告狀
，並繳納抗告費新臺幣1000元，抗告於本院合議庭。
中    華    民    國    98    年    9     月    18    日
                                書  記  官  林建清


司法院資訊處製作；財團法人民間司法改革基金會備份。
